臺灣高等法院刑事判決　　　　　　　　　　　　　　九十三年度上重訴字第二二號
　　上　訴　人
　　即　被　告　甲○○
　　指定辯護人　劉陽明律師
　　上　訴　人
　　即　被　告　乙○○
　　選任辯護人　徐光佑律師
　　　　　　　　林長泉律師
　　上　訴　人
　　即　被　告　丙○○
　　選任辯護人　周仕傑律師
右上訴人，因毒品危害防制條例案件，不服臺灣桃園地方法院，九十二年度重訴字第
六四號，中華民國九十三年二月六日第一審判決（起訴案號：臺灣桃園地方法院檢察
署九十二年度偵字第一一九０一號）提起上訴，本院判決如左：
    主  文
原判決撤銷。
甲○○、乙○○、丙○○共同運輸第一級毒品，各處有期徒刑拾伍年，均褫奪公權拾
年。扣案之第一級毒品海洛因貳包（合計淨重陸佰拾玖點柒公克，包裝重拾肆點柒
玖公克，純度百分之柒拾肆，純質淨重肆佰伍拾捌點陸公克）、第一級毒品海洛因貳
包（合計淨重伍佰玖拾陸點零肆公克，包裝重拾肆點拾貳公克，純度百分之柒拾肆，
純質淨重肆佰肆拾壹點零柒公克）、第一級毒品海洛因貳包（合計淨重玖佰貳拾貳點
玖柒公克，包裝重貳拾柒點零柒公克，純度百分之柒拾肆，純質淨重陸佰捌拾公克
），均沒收銷燬之；扣案之皮鞋壹雙、休閒鞋貳雙及裝置上開海洛因之包裝袋陸個，
均沒收之。
    事  實
一、甲○○、乙○○、丙○○均明知海洛因業經政府公告列為毒品危害防制條例第二
    條第二項第一款所規定之第一級毒品，不得非法運輸，亦屬懲治走私條例所規定
    未經許可不得私運進出口之管制物品，竟甘受莊國書（由臺灣桃園地方法院檢察
    署檢察官另案偵辦）利用，充當俗稱「交通」之運毒角色，共同基於運輸海洛因
    之犯意聯絡，約定由莊國書提供其等旅行、住宿費用前往泰國，再自泰國夾藏攜
    帶海洛因入境我國，事成之後，莊國書給付各人新台幣（下同）十萬元為報酬。
    甲○○、乙○○、丙○○及莊國書一行人，於民國九十二年七月六日，由莊國書
    、甲○○為一批、丙○○、乙○○為另一批，分別搭機前往泰國曼谷，旋換搭其
    國內班機前往清邁，翌日再轉車前往該國北方邊界大城清萊，一路旅遊，至同月
    九日上午，在清萊之某旅館內，莊國書提供其所有、供作運毒用之一雙皮鞋，鞋
    底挖洞夾藏海洛因二包（合計淨重五九六點０四公克，包裝重一四點一二公克，
    純度百分之七四，純質淨重四四一點０七公克），由乙○○換穿於腳；並要求甲○○、丙○○將莊國書所有而於臺灣出國前，往中正機場途中，提供該二人所換
    穿之休閒鞋（亦均於鞋底挖洞）各一雙取出，由莊國書在甲○○所穿之休閒鞋底
    夾藏海洛因二包（合計淨重六一九‧七三公克，包裝重一四‧七九公克，純度百
    分之七四，純質淨重四五八‧六公克）；在丙○○所穿之休閒鞋底夾藏海洛因二
    包（合計淨重九二二‧九七公克，包裝重二七‧０七公克，純度百分之七四，純
    質淨重六八三公克）。再返回清邁、曼谷，白天鞋子各穿在腳上，晚上則集中交
    由莊國書保管。嗣於同月十一日上午，莊國書一人先行返國，其餘三人則於十二
    日十七時五十分許，分別穿上上開夾藏海洛因之鞋子，相偕自泰國曼谷搭乘中華
    航空ＣＩ—六九六號班機返臺，於同日二十三時五分許，入境桃園中正國際機場
    ，而將管制進口之第一級毒品海洛因運輸入境。旋於同日二十三時三十五分許，
    為內政部警政署航空警察局員警察覺形跡可疑，會同財政部台北關稅局人員在該
    機場第一航廈入境海關室當場查獲，扣得其三人所穿之鞋子及其內夾藏之海洛因
    暨莊國書所有、供裝置毒品之包裝袋六個。
二、案經內政部警政署航空警察局移送臺灣桃園地方法院檢察署檢察官偵查起訴。
    理  由
一、上訴人即被告甲○○、乙○○、丙○○對於其三人如何受共犯莊國書所利用，由
    莊國書提供費用出國，並於前往中正機場途中，預備涼鞋供被告甲○○、丙○○
    換穿，四人分二批搭機飛往泰國曼谷後，旋轉機往清邁，翌日又換車去泰北邊境
    大城清萊，於清萊第二天早上，莊國書另提供一雙皮鞋供被告乙○○換裝，斯時
    被告三人所穿鞋子即有異樣感覺，嗣再返回清邁、曼谷，白天鞋子穿在腳上，晚
    上則集中交由莊國書保管，莊國書先伊等一天返國，伊等則一起回台，經警查獲
    伊等所穿鞋內夾藏毒品等情，均坦承不諱，所供互核相符（見本院卷九十三年四
    月二日筆錄），其中由莊國書負責訂機票一節，已據證人即旅行社人員林育慧證
    實（偵卷一七八頁），並有訂票紀錄一份附卷（偵卷四六至四八頁）可徵，其等
    出入國境之情，則有旅客出入境紀錄（偵卷四九至五三頁）、入出境查詢資料（
    偵卷一五八頁）、
    ，並有查獲現場照片（偵卷三五至四三頁）、海關搜索扣押筆錄（偵卷三一至三
    三頁）存卷足憑。亦有該運毒用之鞋子三雙及毒品六包扣案可證，毒品送驗結果
    ，認係海洛因，其詳細重量、成分均如右揭所載情形，復有毒品初步鑑驗報告書
    （偵卷二八至三０頁）、法務部調查局鑑定報告書（偵卷一六五至一六七頁）在
    卷可稽。
二、被告甲○○雖辯稱：伊固懷疑鞋內另有名堂，但不知係海洛因，實無犯此重罪之
    故意云云；另二被告則一致辯稱：伊已坦白供出毒品來源係莊國書，莊國書亦因
    此遭檢察官開始偵查，伊等自應受減刑寬典之適用云云。惟查：
　(一)被告三人均一致供承其等前去泰國所有費用一概由莊國書負擔，莊國書只要求其
  　三人代為帶物返國，事成之後，並願給十萬元為酬，在泰國期間尚且安排旅遊參
    觀行程等情，所述互核相符，並有其等住宿之旅館名片在案可參。固然被告丙○○與莊國書具有軍中同袍身分關係，被告乙○○與莊國書則屬國中同學，被告甲○○僅係被告丙○○之朋友，已經其三人供明在案（偵卷一四、一八、七五頁、
    原審卷七九頁、本院卷九十三年四月二日陳述告白狀），衡情亦無平白代為付費
    招待出國旅遊之可能，可見被告三人均知此次出國帶物，必屬違法勾當。尤其被
    告丙○○更明稱知悉係攜帶違禁物品等語（聲羈卷七頁、偵卷一三頁）。
　(二)被告甲○○自承曾為船員（偵卷四頁），則其對於世界各地主要物產自有較一般
  　人為多之概念，何況泰國北邊靠近緬甸地域，即俗稱金三角之海洛因盛產地，已
    早經我國傳播媒體多方、長期報導，被告甲○○自更難諉為不知。再參以被告三
    人一致指稱共犯莊國書指示伊等如遭警查獲，須說購買毒品係供自己施用（原審
    卷一０九頁），而被告甲○○在當時即稱：「我想吸食海洛因來提神」（偵卷四
    頁反面）益見被告甲○○並非不知所要夾帶之違禁品係第一級毒品海洛因，所辯
    原以為係安非他命一節，核無可信。
　(三)被告三人在臺灣出國前，已經知悉此次代運物品之酬勞每人為十萬元，已如前述
  　，可見利潤不少，而所穿鞋子均經挖洞，經本院勘驗明確（本院卷九十三年四月
    二十一日筆錄），足見行動掩飾良好，其中二雙涼鞋係在出國前、往中正機場途
    中拿出，為被告三人直陳不諱（本院卷九十二年四月二日筆錄），並均知係要前
    往盛產及轉運海洛因有名之泰國，自可認其三人在出國之前，已知此行目的為私
    運海洛因返國。
　(四)被告三人在本院行準備程序時，就其等如何在泰國何處取得海洛因及其正確之時
  　間點已供述綦詳，並陳稱以往所供細節尚與實情略有出入，應以在本院調查時所
    述為準，允宜指明。
　(五)共犯莊國書如何策劃並利用被告三人進行本件毒品走私案，固據被告三人指述歷
  　歷，且有莊國書負擔一切費用之郵局存款單（偵卷一三五頁）、易遊網傳真刷卡
    單（偵卷一四九頁）、信用卡資料（偵卷一五０、一五一頁）可參，縱然該莊國
    書否認為幕後之人，要無可信，但被告等所供，充其量為指出共犯之人，尚非供
    出毒品來源，自無生減輕其刑之法律適用問題。
　(六)綜合上述，被告三人犯罪事證均甚明確，所辯各節無非希冀減輕刑責之詞，尚無
  　可採，其等犯行皆可認定。
三、按海洛因係毒品危害防制條例第二條第二項第一款規定之第一級毒品，且係行政
    院依懲治走私條例第二條第四項公告之「管制物品及其數額」甲項第四款所列之
    管制進出口物品。核被告三人所為，均係犯毒品危害防制條例第四條第一項之運
    輸第一級毒品罪及懲治走私條例第二條第一項之私運管制物品進口罪。被告三人
    持有第一級毒品海洛因之低度行為，為運輸之高度行為所吸收，不另論罪。其等
    與莊國書間，就上開犯行具有犯意聯絡及行為分擔，均為共同正犯。又被告三人
    以一行為同時觸犯前開二罪名，為想像競合犯，均應從一重之運輸第一級毒品罪
    處斷。被告等就本件毒品走私情形以言，僅屬俗稱「交通」之次要角色，尚非居
    於幕後策劃之主要人員，雖在泰國已經享受玩樂，卻仍未取得約定之報酬，犯罪
    後，茲已坦承錯誤，並供出幕後共犯，衡酌其各情，不無情輕法重，尚堪憫恕之
    情形，被告三人之辯護人請求適用刑法第五十九條規定予以減輕其刑，思之再三
    ，認為尚無不合，爰均准如所請，依該規定減輕其刑。
四、原審予以論罪科刑，固非無見，惟原判決(一)未適用刑法第五十九條規定減輕其刑
    ，尚欠周妥。(二)共犯莊國書係在臺灣即已提供預備藏毒用之休閒鞋予被告甲○○
    、丙○○，乃竟認定係在泰國時始行提供，要與事實不符。(三)毒品之包裝袋六個
    既能與海洛因分離秤重，自屬獨立之物，未予宣告沒收，亦非允洽。被告等指訴
    原審量刑過重，提起上訴，應認為有理由，應由本院予以撤銷改判。爰審酌被告
    三人正值青壯之年，為圖不法利益，竟鋌而走險，將嚴重危害國人身心健康之第
    一級毒品海洛因私運來臺，幸因檢查關員及警員及時查獲而未造成重大危害，惟
    其無視政府反毒決心，所運輸之毒品數量非微，姑念渠等犯後尚能坦承犯行，而
    有悔意等一切情狀，各量處如主文所示之刑，並認依其犯罪性質，認有宣告褫奪
    公權之必要，爰均併宣告褫奪公權十年。又扣案如主文所示之海洛因六包，係屬
    查獲之毒品，應予宣告沒收銷燬之；而皮鞋一雙、休閒鞋二雙、裝置該海洛因之
    包裝袋六個，係屬共犯莊國書所有，供本件犯罪所用之物，亦應一併論知沒收。
據上論斷，應依刑事訴訟法第三百六十九條第一項前段、第三百六十四條、第二百九
十九條第一項前段，毒品危害防制條例第四條第一項、第十八條第一項前段、第十九
條第一項，懲治走私條例第二條第一項、第十一條，刑法第十一條、第二十八條、第
五十五條、第五十九條、第三十七條第二項，判決如主文。
本案經檢察官沈明彥到庭執行職務。
中　　　華　　　民　　　國　　九十三　　年　　　五　　　月　　　五　　　日
                              臺灣高等法院刑事第十四庭
                                  審判長法  官　陳　祐　輔
                                        法  官　陳　國　文
                                        法  官　洪　昌　宏
右正本證明與原本無異。
如不服本判決，應於收受送達後十日內向本院提出上訴書狀，其未敘述上訴之理由者
並得於提起上訴後十日內向本院補提理由書（均須按他造當事人之人數附繕本）。
                                        書記官　廖　月　女
中　　　華　　　民　　　國　　九十三　　年　　　五　　　月　　　六　　　日
附錄：本案論罪科刑法條全文
毒品危害防制條例第四條
製造、運輸、販賣第一級毒品者，處死刑或無期徒刑；處無期徒刑者，得併科新臺幣
一千萬元以下罰金。
製造、運輸、販賣第二級毒品者，處無期徒刑或七年以上有期徒刑，得併科新臺幣七
百萬元以下罰金。
製造、運輸、販賣第三級毒品者，處五年以上有期徒刑，得併科新臺幣五百萬元以下
罰金。
製造、運輸、販賣第四級毒品者，處三年以上十年以下有期徒刑，得併科新臺幣三百
萬元以下罰金。
製造、運輸、販賣專供製造或施用毒品之器具者，處一年以上七年以下有期徒刑，得
併科新臺幣一百萬元以下罰金。
前五項之未遂犯罰之。
懲治走私條例第二條
私運管制物品進口、出口逾公告數額者，處七年以下有期徒刑，得併科新臺幣三百萬
元以下罰金。
以犯前項之罪為常業者，處三年以上十年以下有期徒刑，得併科新臺幣五百萬元以下
罰金。
第一項之未遂犯罰之。
第一項所稱管制物品及其數額，由行政院公告之。
